【裁判字號】    97,交簡上,53
【裁判日期】    971120
【裁判案由】    業務過失傷害
【裁判全文】
臺灣嘉義地方法院刑事判決            97年度交簡上字第53號
上  訴  人  臺灣嘉義地方法院檢察署檢察官
上  訴  人
即  被  告  甲○○
上列上訴人因被告業務過失傷害案件，不服本院簡易庭民國97年7
月14日97年度朴交簡字第145號第一審判決（聲請簡易判決處刑案
號：臺灣嘉義地方法院檢察署97年度偵字第1909號），提起上訴，
本院管轄之第二審合議庭判決如下：
    主  文
上訴駁回。
    犯罪事實
一、甲○○以從事裝潢為業，平日駕駛車牌號碼N8-0436號自用小
    貨車載運裝潢物品至裝潢地點，係以駕駛為附隨業務。於民
    國97年1月6日下午駕駛上開自小貨車至嘉義縣東石鄉○○村
    ○○○道附近客戶處進行估價，於回程時，於同日下午5時
    15 分許，沿嘉義縣東石鄉○○村○○○道118號前由北往南
    方向行駛，行經前方岔路口前欲迴轉至對向車道時，原應注
    意汽車迴車前，應暫停並顯示左轉燈光或手勢，看清無來往
    車輛，始得迴轉，而當時天候晴、日間自然光、道路型態係
    直路、路面乾燥無缺陷、亦無障礙物、視距良好，依當時情
    況，並無不能注意之情形，竟疏未注意，即貿然迴轉，適有
    丙○○騎乘車號LSH- 409號重型機車同向沿該路行駛，正欲
    通過上址，欲超越甲○○所駕駛之自用小貨車，亦疏未注意
    車前狀況，閃避不及，其所騎乘之機車之車頭與甲○○所駕
    駛之前開自小客車左前方發生碰撞，丙○○因此人車倒地，
    受有右側骨盆骨折併髖關節脫臼之傷害。甲○○於肇事後，
    在有偵查犯罪職權之機關或公務員發覺前，向到場處理之警
    員乙○○坦承為肇事者，並願接受裁判。
二、案經丙○○訴由嘉義縣警察局朴子分局報請臺灣嘉義地方法院
    檢察署檢察官偵查後聲請簡易判決處刑。
    理  由
一、訊據上訴人即被告甲○○固坦承於上揭時、地駕車肇事致告
    訴人丙○○受有右側骨盆骨折併髖關節脫臼之傷害，惟矢口
    否認有何過失，並辯稱：告訴人騎乘在禁行機車的快車道，
    我看見他時，還距離約100公尺，所以才迴轉，但告訴人車
    速過快，且行駛在禁行機車之快車道上，其無從防止車禍發
    生，故無過失；且其係從事裝潢業，駕駛並非其業務，故其
    非屬業務過失；另其自車禍發生後，多次與告訴人洽談和解
    事宜，但告訴人堅不和解，索賠巨額賠償，原審量刑亦嫌過
    重云云。經查，被告與告訴人於犯罪事實欄所記載時、地發
    生碰撞車禍等情，為被告所不否認，復為告訴人指訴綦詳，
    另有道路交通事故現場圖、道路交通事故調查報告表（一）
    、（二）、交通事故現場照片等在卷可稽（警卷第7-11頁）
    。而告訴人受有如犯罪事實欄所記載之傷害，則有卷附長庚
    紀念醫院嘉義分院診斷證明書得佐（警卷第14頁）。
二、按汽車迴車前，應暫停並顯示左轉燈光或手勢，看清無來往
    車輛，始得迴轉，道路交通安全規則第106條第5款定有明文
    。被告為領有合格駕照之人，自應注意上開規定；而依卷附
    道路交通事故調查報告表（一）之記載，事故發生當時係天
    候晴天、日間自然光線、道路型態係直路、路面濕潤、無缺
    陷、亦無障礙物、視距良好等狀況，並無不能注意之情形，
    再參酌被告自承有看見後方告訴人所騎乘之機車等語，則被
    告欲自該路段向左迴車進入對向車道時，顯未在無來往車輛
    之情形下為之，而疏於讓在其左後方直行中由告訴人所騎乘
    之機車優先通行，致告訴人因而閃煞不及發生碰撞，是被告
    就本件車禍之發生應有過失。
三、雖被告辯稱：其迴轉時告訴人機車尚距離有100公尺，因告
    訴人行駛在禁行機車之快車道，且車速過快，始發生本件車
    禍，其無從防備，並無過失云云。惟查：
  (一)按機器腳踏車行駛之車道，應依標誌或標線之規定行駛，無標
    誌或標線者，在已劃分快慢車道之之道路，雙向道路應在最外
    側快車道及慢車道行駛；單行道應在最左、右側車道行駛，此
    道路交通安全規則第99條第1項第2款定有明文。查本件車禍發
    生地點為雙向道路，單向有二車道，且以白色實線劃分快、慢
    車道等情，有上述道路交通事故現場圖、道路交通事故調查報
    告表及現場照片在卷可查，且證人即現場處理警員乙○○亦證
    稱：該路段快車道並無禁行機車之標線或標誌等語，因此，告
    訴人騎乘機車行經本件車禍發生路段，本即可行駛於該路段之
    慢車道與快車道，該路段快車道並未禁行機車，被告以告訴人
    騎乘機車行駛於快車道上為由，主張其對本件車禍之發生無過
    失，應不可採。
  (二)告訴人即證人丙○○證稱：其時速僅約20公里，因被告貨車開
    的慢慢的，並佔用外側慢車道，所以其將機車行駛至內側之快
    車道要超越，但被告突然向左迴轉九十度，其來不及反應，因
    而發生本件車禍等語，是由證人丙○○所述情節觀之，被告駕
    車迴轉時，告訴人機車是否距離其有100公尺之遙，已有疑問；
    再者，依據道路交通事故現場圖所示，被告欲迴轉之道路即上
    述彩霞大道北往南車道，其路寬僅5.7公尺，而車禍發生之碰撞
    地點距離道路邊緣僅約3.5公尺，亦即被告所駕駛車輛之左側車
    頭左彎進入快車道約近2公尺而已，若依被告所述，其迴轉時見
    告訴人機車尚距離約100公尺距離，衡諸常情，被告應可從容迴
    轉通過路寬僅約5.7公尺之車道進入對向車道，不致發生本件車
    禍；又依據道路交通事故現場圖所示，現場並無機車之煞車痕
    ，而證人丙○○亦證稱：未及煞車即撞上等語，可見告訴人所
    騎乘之機車在撞及被告自小貨車前並無煞車，若被告所辯告訴
    人機車車速甚快為可採，則機車在強力撞擊後，應會嚴重毀損
    ，產生大量碎片，然依據上述現場照片所示，本件車禍現場並
    無大量之撞擊碎片，且機車車體完整，未見嚴重損壞，益徵被
    告所辯與現場跡證不符，被告所辯應不足採。
四、被告雖又辯稱：其係以裝潢為業，並非以駕駛為業務，不能以
    業務過失傷害罪相繩云云。惟按刑法上所謂業務，係指個人
    基於其社會地位繼續反覆所執行之事務，包括主要業務及其
    附隨之準備工作與輔助事務在內。此項附隨之事務，並非漫
    無限制，必須與其主要業務有直接、密切之關係者，始可包
    含在業務概念中，而認其屬業務之範圍。上訴人以養豬為業
    ，其主要業務似係從事豬隻之生產、養殖、管理、載運、販
    賣等工作，倘上訴人並非經常駕駛小貨車載運豬隻或養豬所
    需之飼料等物，以執行與其養豬業務有直接、密切關係之準
    備工作或輔助行為，僅因欲往豬舍養豬，單純以小貨車做為
    其來往豬舍之交通工具，自不能謂駕駛小貨車係上訴人之附
    隨事務（最高法院89年台上字第8075號判例意旨參照）。查
    本件被告坦承其係以裝潢為業，平日即駕駛上開自小貨車載
    運裝潢材料、工具至工作地點，本件車禍發生時，亦係其前
    往客戶處進行估價，看是否有裝潢工作可做，則顯然被告主
    要業務為裝潢，其駕駛上開自小貨車係載運工具或裝潢材料
    前往工作地點，其駕駛上開自小貨車之行為，應屬與其裝潢
    業務有直接、密切關係之準備工作或輔助行為，況被告於車
    禍發生時即係在對客戶進行裝潢估價、洽商後之回程途中，
    則被告駕駛上開自小貨車之行為應屬附隨義務無疑，被告所
    辯亦不足採。
五、復按車輛行駛時，駕駛人應注意車前狀況，隨時採取必要之安
    全措施，此道路交通安全規則第94條第3項定有明文，查告訴人
    騎乘機車參與道路交通活動，本應注意該等規定，以維安全，
    且依當時相同狀況，並無不能注意之情事，而證人即告訴人丙○○亦證稱：其因見同向之被告貨車慢慢的靠路邊行駛，所以
    向左切入快車道要超越，在撞到前有按喇叭，但來不及煞車等
    語，顯見告訴人在向左切入快車道行駛時，並未煞車及鳴喇叭
    ，告訴人於見到前方慢車道有被告所駕駛之自小貨車緩慢行駛
    ，欲左切超越時，應注意且可注意該自小貨車亦有可能有左轉
    切入內側快車道，竟未採取如鳴喇叭提醒或煞車減速等必要之
    安全措施，仍貿然繼續左切往前行駛，對於本件車禍亦有過失
    可言，且應為肇事之次因。本件經送臺灣省車輛行車事故覆議
    鑑定委員會鑑定，亦為：「甲○○駕駛自小貨車，向左迴車時
    ，疏未注意看清左後直行來車動態，為肇事主因；丙○○駕駛
    重機車，超越時疏未注意車前狀況，為肇事次因。」等相同之
    認定，有前開鑑定委員會97年6月3日覆議字第0976202016號函
    附之覆議意見書在卷可參（偵查卷第23頁至第25頁）。本件車
    禍係因被告及告訴人雙方之過失行為所併合肇致，甚為明確，
    惟被告既有過失，縱告訴人與有過失，被告仍不得因此解免其
    責，乃屬當然。而告訴人係因本件車禍受有傷害，已如前述，
    是被告之過失行為與告訴人之傷害結果間顯具有相當因果關係
    。事證明確，被告犯行洵堪認定。
六、核被告所為，係犯刑法第284條第2項前段之業務過失傷害罪。
    被告肇事後於有偵查犯罪職權之機關或公務員查知犯人前，即
    主動向到場處理事故之嘉義縣警察局朴子分局東石分駐所警員
    乙○○坦承犯行，此業經證人乙○○證述在卷，其自首接受裁
    判，應依刑法第62條前段減輕其刑，告訴人請求上訴意旨認被
    告未構成自首，應有誤會。又檢察官雖循告訴人請求，以被告
    未賠償告訴人，且告訴人所受之傷勢嚴重，原審量刑太輕為由
    ，而提起上訴，指摘原判決不當，另被告上訴意旨則以原審判
    刑過重。惟按刑之量定，係實體法上賦予法院得為自由裁量之
    事項，倘其未有逾越或濫用法律所規定裁量之外部及內部性界
    限，並符合法規範之體系及目的，遵守一般有效之經驗及論理
    法則，即不得任意指為違法（最高法院75年台上字第7033號判
    例參照）。原審業已斟酌被告之過失程度、告訴人所受傷害、
    被告仍未與告訴人達成和解賠償損害及被告素行、犯後態度等
    一切情狀，適用刑事訴訟法第449條第1項前段、第454條第2項
    ，刑法第284條第2項前段、第62條前段、第41條第1項前段，刑
    法施行法第1條之1第1項、第2項前段，逕以簡易判決判處被告
    拘役55日，如易科罰金以1000元折算1日，核其認事用法均屬妥
    適，量刑部分亦未逾越法律所賦與裁量範圍。被告上訴主張其
    無過失且原審量刑過重，檢察官循告訴人所請，上訴指摘原審
    判決量刑過輕，均為無理由，應予駁回。
據上論結，應依刑事訴訟法第455條之1第1項、第3項、第368條，
判決如主文。
本案經檢察官王輝興到庭執行職務。
中    華    民    國    97    年    11    月    20    日
                    交通法庭審判長  法  官  林信旭
                                    法  官  黃義成
                                    法  官  林坤志
上列正本證明與原本無異。
本件不得上訴。
中    華    民    國    97    年    11    月    20    日
                                    書記官  黃意雯


司法院資訊處製作；財團法人民間司法改革基金會備份。
